最高法院刑事判決　　　　　　　　　　　　　　　　九十一年度台上字第六二三號
　　上　訴　人　戊○○起訴書.
　　選任辯護人　洪崇欽律師
　　上　訴　人　科峰實業有限公司
　　代　表　人　何樹明
　　上　訴　人　甲○○
右上訴人等因違反著作權法等案件，不服台灣高等法院台中分院中華民國八十九年七
月二十日第二審判決（八十八年度上訴字第一六八八號，起訴案號：台灣台中地方法
院檢察署八十六年度偵字第一七二一二、一七二一三、一七二一四、一七二一五、一
九五一○、一八三六五號），提起上訴，本院判決如左：
    主  文
原判決關於戊○○、甲○○部分撤銷，發回台灣高等法院台中分院。
其他上訴駁回。
    理  由
一、撤銷部分：
本件原判決認定(一)、上訴人戊○○原在台中市○○路四十六號經營建宏玩具行，從事
掌上型遊樂器卡匣、電視遊樂器卡匣、電視遊樂器光碟片等相關產品之批發、零售。
民國八十五年七月十七日同案被告李永忠（業經判決確定）向其頂讓，更名為長城玩
具商行並任負責人。二人明知如原判決附表一所示之ＮＩＮＴＥＮＤＯ及其他商標圖
樣，係國內外知名之日商任天堂股份有限公司（下稱日本任天堂公司）向我國經濟部
中央標準局（下稱中標局，現改制為智慧財產局）申請商標註冊登記，而以英文「Ｓ
ＥＧＡ」為日商西雅企業股份有限公司（下稱西雅公司）、「ＰＬＡＹＳＴＡＴＩＯ
Ｎ」係日商蘇妮股份有限公司（下稱蘇妮公司）、「ＰＳ設計圖」為日商新力電腦娛
樂股份有限公司（下稱新力公司）向中標局為商標註冊登記，所享有之商標專用權均
仍在專用期間，係相關大眾所共知之商標，指定使用於各種桌上型電視遊樂器、電子
遊戲器、電腦遊戲器、電動玩具、兒童玩具、模型玩具、運動遊戲器具等商品上，而
如原判決附表二所示日本任天堂公司發行的遊戲軟體即電腦程式著作，日本任天堂公
司已依法向我國內政部登記領有著作權執照，日本任天堂公司對之享有著作權，復均
依美國法在美國發行，並領有美國著作權執照，依北美事務協調委員會與美國在台協
會關於著作權保護協定，美國任天堂公司對於日本任天堂公司的電腦程式著作享有著
作權，上開公司對於前述相關物品之重製、銷售，均需經著作財產權人之授權始得為
之。詎戊○○與李永忠竟基於意圖營利及欺騙他人之共同概括犯意聯絡，未經上開公
司之同意或授權，自同年月中旬某日起至翌年七月底止，以每片新臺幣（下同）一百
元至六百元不等價格，多次向彰化市張英塗、張鴻銘經營之皇龍事務企業有限公司（
下稱皇龍公司）購買來源不詳，外包裝上均印製有日本任天堂公司享有商標專用權之
商標圖樣，內包裝亦分別印有該公司名稱之使用說明之仿冒任天堂公司ＧＡＭＥＢＯ
Ｙ、瑪俐歐、臘筆小新等掌上型遊樂器卡匣、電視遊樂器卡匣，二人再以高於原價一
百元至二百元不等之價格出售予知情之科碁有限公司之乙○○、丙○○、丁○○（均
經判決確定）再轉售予不知情之消費者造成混淆；復於同期間先後以每片一百元至二
百元不等之價格，向上訴人即科峰實業有限公司（下稱科峰公司）購買該公司非法將
日本任天堂公司、美國任天堂公司享有著作權而供該公司Ｎ６４主機使用之電腦遊戲
軟體，擅自予以重製、燒錄於光碟片上之盜拷光碟片，再以每片五百元之價格販售予
不特定之人牟利，另以每片一百元之原價轉讓予國仁玩具行之張國勳（業經判決確定
），幫助張國勳販售該盜拷之光碟片牟利，李永忠與戊○○均恃侵害他人之著作權維
生並以之為常業。李永忠、戊○○二人復於同期間，先後以每片四十元至五十元不等
之價格，向蔡金郎及年籍不詳之成年人林金塗、元泰企業社之孫志弘、趙繼傑購買貼
、附有仿冒西雅公司、蘇妮公司、新力公司上揭享有商標專用權之商標籤、包裝之「
ＳＥＧＡ」、「ＰＬＡＹＳＴＡＴＩＯＮ」、「ＰＳ設計圖」之電視遊樂器程式遊戲
光碟片「王國傳奇」、「鐵拳」等，再以每片八十元轉售予乙○○、丙○○、丁○○
及張國勳而販售予不知情之消費者，使各該消費者誤認係西雅公司、蘇妮公司、新力
公司生產，造成混淆；又該仿冒、盜拷之卡匣、光碟片透過電視遊樂器執行，在電視
畫面上亦會出現上開公司製造或授權等字樣商標圖樣，並顯示他人商品之表徵，及其
他商標圖樣於光碟及遊戲卡匣上，且明知其販入之仿冒、盜拷光碟片、卡匣並非西雅
公司、蘇妮公司、新力公司、日本任天堂公司所生產，該等光碟及遊戲卡匣上並偽註
以「ＳＥＧＡ」及「ＰＲＯＤＵＣＥＤＢＹＯＲＵＮＤＥＲＬＩＣＥＮＳＥＦＲＯＭ
ＳＥＧＡＥＮＴＥＲＰＲＩＳＥＳ‧ＬＴＤ‧「ＰＳ」ＰｌａｙｓｔａｔｉｏｎＬｉ
ｃｅｎｓｅｄｂｙＳｏｎｙＣｏｍｐｕｔｅｒＥｎｔｅｒｐｒｉｓｍｅｎｔ」、「Ｎ
ＩＮＴＥＮＤＯ」及其他商標圖樣於光碟或卡匣上等文字，用以表明為該等公司製造
或授權之意思，亦足以對外表示該等光碟片或卡匣產品係西雅公司、蘇妮公司、新力
公司、日本任天堂公司及美國任天堂公司所生產之用意之證明，致與西雅公司、蘇妮
公司、新力公司及任天堂公司之真品相混淆，均足生損害於西雅公司、蘇妮公司、新
力公司、日本任天堂公司及美國任天堂公司。(二)、上訴人甲○○係科峰公司（代表人
為何樹明）之業務經理，負責該公司中部地區業務（消費性電子遊樂器及其週邊設備
、ＰＡＲＴＮＥＲＶ６４主機之銷售）之推展，其與何樹明（未據起訴）均明知如原
判決附表一所示之ＮＩＮＴＥＮＤＯ及其他商標圖樣，係國內外知名之日本任天堂公
司向中標局申請為商標註冊登記在案，所享有之商標專用權且均仍在專用期間，係相
關大眾所共知之商標，指定使用於各種桌上型電視遊樂器、電子遊戲器、電腦遊戲器
、電動玩具、兒童玩具、模型玩具、運動遊戲器具等商品上，而如原判決附表二所示
日本任天堂公司發行的遊戲軟體即電腦程式著作，日本任天堂公司已依法向我國內政
部登記領有著作權執照，日本任天堂公司對之享有著作權，復均依美國法在美國發行
，並領有美國著作權執照，依北美事務協調委員會與美國在台協會關於著作權保護協
定，美國任天堂公司對於日本任天堂公司的電腦程式著作即享有著作權，上開公司對
於前述相關物品之重製、銷售，均需經著作財產權人之授權始得為之，詎彼二人竟基
於意圖營利及欺騙他人之共同概括犯意聯絡，未經日本任天堂公司及美國任天堂公司
之同意或授權，自八十六年一月間某日起，在科峰公司利用電腦設備及破解日本任天
堂公司密碼之轉換程式，破解日本任天堂公司及美國任天堂公司擁有商標專用權、著
作權之Ｎ６４遊戲電腦程式著作，再藉科峰公司所有之光碟燒錄機擅自將任天堂公司
二十餘種電腦遊戲軟體合併燒錄於一光碟中，供科峰公司販售之Ｖ６４拍擋光碟機使
用而批售予長城玩具商行、國仁玩具商行等，再轉售予不特定之消費者使用，並直接
以該等盜拷光碟片灌入科峰公司電腦，用以測試維修Ｖ６４拍擋光碟機主機，藉以供
營利使用而以之為常業，賴以維生；上列盜拷之光碟片，透過電視遊樂器執行，在電
視畫面上亦會出現上開公司製造或授權等字樣商標圖樣，並顯示他人商品之表徵，即
均使用相同之「ＮＩＮＴＥＮＤＯ」及其他商標圖樣於光碟上，用以表明為該公司製
造或授權之意思，亦足以對外表示該等光碟片係日本任天堂公司及美國任天堂公司所
生產之用意之證明，足生損害於日本任天堂公司及美國任天堂公司等情。因而撤銷第
一審關於戊○○、甲○○部分判決，改判論處上訴人戊○○共同以明知為侵害著作權
之物，意圖營利而交付之方法，侵害他人之著作權為常業罪刑；甲○○共同以意圖銷
售而擅自以重製之方法侵害他人之著作財產權為常業罪刑。固非無見。
惟查：(一)、在我國加入ＷＴＯ世界貿易組織之前，外國人之著作固然享有著作權，然
並不當然受我國著作權法之保障。行為人是否構成意圖營利而交付侵害著作權之物，
或意圖銷售擅自以重製方法侵害他人之著作財產權之罪責，應以該外國人著作已取得
我國著作權法之保障為先決條件，因此外國著作如何取得著作權之保障應於事實欄內
詳為記載，並於理由欄說明其憑以認定之理由，始為合法。查外國人之著作並不因向
內政部登記或註冊取得著作權執照或登記證書，當然得依我國著作權法而受保障。我
國著作權法迭經修正，七十四年七月十日修正公布之著作權法第十七條第一項第一款
規定，與我國無著作權互惠條約或協定之外國人著作，必須在中華民國境內首次發行
，始受保障；八十一年六月十日修正之著作權法第四條第一款規定必須於中華民國管
轄區域內首次發行，或於中華民國管轄區域外首次發行後三十日內在中華民國管轄區
域內發行者方受保障。並對發行之定義規定於同法第三條第一項第十三款，指權利人
重製並散佈能滿足公眾合理需要之重製物。再依北美事務協調委員會與美國在台協會
關於著作權保護協定（下稱中美著作權保護協定）對於著作權受保護人於其第一條第
三項、第四項對於著作權受保護人均有明確之定義與規範。日本任天堂公司有關之遊
戲軟體之電腦程式著作係外國人之著作，原判決事實欄僅以該著作「依法向我國內政
部登記領有著作權執照」作為受我國著作權法之保障，參照前開說明自有未合。對於
日本任天堂公司之上開電腦程式著作究竟係依我國著作權法第四條、第三條第一項第
十三款之規定，抑或合依上開中美著作權保護協定之受保護人之規定，因此受我國著
作權法之保障，原判決就該部分未予調查，亦未說明憑以認定之心證理由，即有調查
未盡及理由不備之違法。(二)、有罪之判決書，須將認定之犯罪事實詳記於事實欄，然
後於理由內逐一說明其憑以認定之證據，使事實與理由兩相一致，方為合法。原判決
事實記載上訴人戊○○「先後多次以每片四十元至五十元不等之價格，向林金塗、孫
志弘、趙繼傑、蔡金郎購買貼、附有仿冒西雅公司、蘇妮公司、新力公司上揭享有商
標專用權之商標籤、包裝之『ＳＥＧＡ』、『ＰＬＡＹ  ＳＴＡＴＩＯＮ』、『ＰＳ
設計圖』之電視遊樂器程式遊戲光碟片『王國傳奇』、『鐵拳』等，再以每片八十元
轉售予科碁公司之乙○○、丙○○、丁○○及國仁玩具行之張國勳而販售予不知情之
消費者」，然於理由欄未敘明所憑之依據，自有判決理由不備之違背法令。(三)、原判
決認上訴人戊○○、甲○○就「盜拷之光碟片，透過電視遊樂器執行，在電視畫面上
亦會出現上開公司製造或授權等字樣商標圖樣，並顯示他人商品之表徵，即均使用相
同之『ＮＩＮＴＥＮＤＯ』及其他商標圖樣於光碟上，用以表明為該公司製造或授權
之意思，亦足以對外表示該等光碟片係日本任天堂公司及美國任天堂公司所生產之用
意之證明，足生損害於日本任天堂公司及美國任天堂公司」構成行使偽造私文書罪責
，然該部分未經檢察官提起公訴，何以得為審判之範圍，原判決未說明其依據，已嫌
判決理由不備。又刑法第二百二十條第二項「錄音、錄影或電磁記錄藉機器或電腦處
理所顯示之聲音、影像或符號，足以表示其用意之證明者，亦同」之規定以文書論者
，係於八十六年十月八日始經修正公布。原判決認定上訴人之犯罪時間在該法條修正
前之八十五年七月中旬至八十六年八月間，何以經過電腦處理顯示之影像得論以修正
前刑法第二百二十條之文書，其適用法則是否確當亦有可議。以上或為上訴意旨所指
摘，或為本院得依職權調查之事項，應認原判決有發回更審之原因。
二駁回部分：
按刑事訴訟法第三百七十六條所列各罪之案件，經第二審判決者，不得上訴於第三審
法院，法有明文。本件上訴人科峰公司法人之代表人因執行業務，犯著作權法第九十
四條之罪，原判決依同法第一百零一條第一項規定，對該法人亦科以第九十四條之罰
金刑，此部分係專科罰金之罪，核屬刑事訴訟法第三百七十六條第一款之案件，既經
第二審判決，自不得上訴於第三審法院，科峰公司竟復提起上訴，顯為法所不許，此
部分應予駁回。
據上論結，應依刑事訴訟法第三百九十七條、第四百零一條、第三百九十五條前段，
判決如主文。
中      華      民      國    九十一    年      一      月    三十一    日
                              最高法院刑事第十庭
                                  審判長法官  陳  炳  煌
                                        法官  陳  正  庸
                                        法官  韓  金  秀
                                        法官  吳  信  銘
                                        法官  徐  文  亮
      右正本證明與原本無異
                                              書  記  官
中      華      民      國    九十一    年      二      月      八      日
